【裁判字號】    92,重訴,18
【裁判日期】    921021
【裁判案由】    侵權行為損害賠償
【裁判全文】
臺灣高等法院臺南分院民事判決  九十二年度重訴字第一八號    Ｋ
      原      告  丙  ○  ○
                  乙  ○○○
      被      告  甲  ○  ○
右當事人間侵權行為損害賠償事件，經本院刑事庭以九十二年度附民字第六０號裁定
移送前來，本院於九十二年十月七日言詞辯論終結，判決如下：
    主    文
被告應給付原告丙○○新台幣壹佰捌拾貳萬陸仟零柒拾伍元，給付原告乙○○○新台
幣壹佰伍拾捌萬肆仟伍佰壹拾肆元，及均自民國九十二年四月三日起至清償日止，按
年息百分之五計算之利息。
本判決所命給付，於原告丙○○以新台幣參拾萬元，原告乙○○○以新台幣貳拾伍萬
元為被告供擔保後，得假執行；但被告如於假執行程序實施前，各以新台幣壹佰捌拾
萬元為原告丙○○供擔保，以新台幣壹佰伍拾萬元為原告乙○○○供擔保後，得免假
執行。
原告其餘之訴及假執行聲請均駁回。
訴訟費用由被告負擔三分之一，餘由原告負擔。
    事    實
甲、原告方面：
一、聲明：求為判決：(一)被告應給付原告丙○○新台幣（下同）六百九十一萬零三百
    十二元，原告乙○○○六百四十七萬三千七百十二元及本訴狀繕本送達被告之翌
    日起至清償日止，按法定利率百分之五計算之利息。(二)願供擔保，請准予宣告假
    執行。
二、陳述：
  (一)被告自民國八十九年十月一日起，向陳山東承租台南縣麻豆鎮北勢里北勢寮十之
    十一號旁豬舍，自行僱工搭建以鋼骨、木架支柱，鋼製波浪板隔間，石綿瓦為屋
    頂之建築物，以之充作爆竹引線製造工廠，並擔任該工廠之負責人，僱用原告之
    子曾韋誠為工人。八十九年十二月九日下午四時八分許，該工廠因發生爆炸，致
    曾韋誠受傷，經送醫急救，於同年十二月十四日七時三十分因全身體表面積百分
    之九十七以上燒傷不治死亡。被告刑事部分，已經台灣台南地方法院以「從事業
    務之人，因業務上之過失致人於死」等罪，判處有期徒刑六年六月在案。
  (二)按因故意或過失，不法侵害他人之權利者，負損害償責任；又不法侵害他人身體
    或健康者，對於被害人因此喪失或減少勞動能力或增加生活上之需要時，應負損
    害賠償責任（民法第一百八十四條第一項）；又不法侵害他人致死者，對於支出
    醫療及增加生活上需要之費用或殯喪費用之人，亦應負損害賠償責任（民法第一
    百九十二條第一項）；被害人對於第三人負有法定扶養義務者，加害人對於該第
    三人亦應負損害賠償責任（民法第一百九十二條第一項）；不法侵害他人致死者
    ，被害人之父母子女及配偶，雖非財產上之損害，亦得請求賠償相當之金額（民
    法第一百九十四條）。被害人曾韋誠因被告過失致死，原告丙○○、乙○○○係
    曾韋誠之父母，依前揭規定，自得請求被告賠償損害：
    (1)醫療費用部分：二十八萬萬元。
    (2)殯葬費部分：三十二萬元。
    (3)扶養費用部分：依九十年度財政部所頒綜合所得稅對扶養直系血親其免稅額為
      八萬元，依霍夫曼計算法計算扣除百分之五中間利息後，原告丙○○為三十九
      年四月二日出生，餘命二十六點六五，可請求一百三十一萬零三百十二元。原
      告乙○○○四十四年一月一日出生，餘命三十點九二，可請求一百四十七萬三
      千七百十二元。
    (4)精神慰撫金部分：原告遽然失子，精神上所受痛楚，實非筆墨所能形容，各請
      求五百萬元，稍資慰藉。
    (5)原告丙○○共受有六百九十一萬零三百十二元之損害，原告乙○○○共受有六
      百四十七萬三千七百十二元之損害。
三、證據：提出戶籍謄本一件、生命表，醫藥費、喪葬費收據為證。
乙、被告方面：
    未於言詞辯論期日到場，據其以前到場之聲明陳述略為：
一、聲明：求為判決駁回原告之訴及假執行聲請。
二、陳述：對於上開時、地，經營爆竹工廠，因工廠暴炸曾韋誠受傷死亡之事實，不
    爭執。原告請求之醫藥費無收據部分不承認，撫養費、慰撫金請求過高，且原告
    已獲被害人補償金，該部分台南地檢署已向其代位請求，應扣抵。
丙、本院依職權調取本院九十二年上訴字第一三七號刑事卷宗。
    理    由
一、被告甲○○經合法通知，無正當理由，未於言詞辯論期日到場，核無民事訴訟法
    第三百八十六條各款所定情形，依原告之聲請，由其一造辯論判決。
二、原告主張被告自八十九年十月一日起，向訴外人陳山東承租台南縣麻豆鎮北勢里
    北勢寮十之十一號旁豬舍，僱工搭建以鋼骨、木架支柱，鋼製波浪板隔間，石綿
    瓦為屋頂之建築物，作為爆竹引線製造工廠，擔任該工廠負責人，明知製造爆竹
    引線之成分乃極易引燃質，應注意並能注意，依法令非經勞動檢查機構審查或檢
    查合格，不得使勞工在該工廠作業，且應有符合標準之安全設備，並應對勞工施
    以必要之安全衛生教育、訓練；又對於易引起火災及爆炸危險之場所，不得設置
    有火花、電弧或高溫成為發火源之機械、器具或設備，已切割與未切割之爆引應
    遠離分別放置，並隨時加以覆蓋；且依當時情狀並無不能注意之情形，竟未經主
    管單位審查或檢查合格，又疏未注意設置防止上開物質所引起危害之必要安全衛
    生設備，復未對勞工施以從事工作及預防災變所必要之安全衛生教育、訓練，令
    其所僱用之勞工曾韋誠等人在該危險性極高之工作場所從事爆竹引線製造工作。
    同年十二月九日下午四時八分許，因曾韋誠於該工廠切割室內，使用未具防塵、
    防爆性能之油壓切割機制動器從事引線切割時，因油壓切割機制動器內業已堆積
    引線散落之火藥粉塵，曾韋誠等啟按該制動器時，產生之火花點燃爆引，波及引
    燃旁邊超過安全量之引線而發生火災，致曾韋誠遭燒傷，於同年十二月十四日七
    時三十分因全身體表面積百分之九十七以上燒傷不治死亡之事實，業據其提出死
    亡証明書、刑事判決書為証，並經本院依職權調取本院九十二年上訴字第一三七
    號過失致死卷宗查明無訛，被告對此亦不爭執。堪信為真實。
三、系爭工廠未經主管單位審查或檢查合格，亦未設置必要安全衛生設備，被告即雇
    用勞工在該工廠作業，且疏未採取火災、爆炸危害防止之設施，復未對勞工施以
    教育訓練及推動工作場所安全管制制度與稽核，致使引線切割作業每批量超過安
    全範圍，爆引切割作業室，亦超過一人作業，致勞工使用可能導致火花成為發火
    源之鐵製油壓切割刀及未具防塵、防爆性能之油壓切割機制動器等設備，其火花
    引燃過量堆積之爆竹引線產生火災，導致曾韋誠死亡，被告確有過失，堪以認定
    。本件災害經行政院勞工委員會南區勞動檢查所至現場勘查事故原因，亦同此認
    定：「災害原因分析：直接原因：罹災者為火災燒傷致死。間接原因：易引起火
    災之場所使用可能產生火花成為發火源之虞之機械（油壓切割機）磨擦產生之火
    花，或油壓切割機制動器因未具防塵、防爆性能，其內堆積爆引散落之火藥粉塵
    ，勞工啟動時，產生之火花點燃爆引，波及引燃旁邊過量堆積之爆引，發生大火
    。基本原因：雇主未對油壓切割機（含制動器）實施自動檢查、未訂勞工安全衛
    生工作守則、未對勞工實施安全衛生教育訓練，勞工缺乏警覺性及安全知識不足
    等因素所致。」，有該所出具之職業災害檢查報告書並所附災害現場彩色照片十
    張在卷可參（見九十年度偵字第一九○一號偵查卷第四至十一頁），本件職業災
    害之發生，致被害人死傷之結果，其過失與被害人死傷之間顯具有相當因果關係
    ，被告自難辭業務過失責任。
四、按因故意、過失不法侵害他人之權利者，負損害賠償責任；又不法侵害他人致死
    者，對於支出醫療及增加生活上需要之費用或殯喪費用之人，亦應負損害賠償責
    任。又被害人對於第三人負有法定扶養義務者，加害人對於該第三人亦應負損害
    賠償責任。又不法侵害他人致死者，被害人之父母子女及配偶，雖非財產上之損
    害，亦得請求賠償相當之金額。民法第一百八十四條第一項前段、第一百九十五
    條第一項前段、第一百九十二條第一項、第一百九十四條分別定有明文。被告對
    於本件爆炸事故有過失責任，且致原告之子曾韋誠死亡，已如前述，原告請求被
    告賠償損害，即屬有據。應再審酌者，乃各項請求是否有理：
  (一)醫療費用部分二十八萬元：原告丙○○主張曾韋誠受傷後於八十九年十二月九日
    至八十九年十二月十一日住院，支出醫療費八萬四千零二十八元，特別護士費二
    千元；救護車出勤費用三千八百元；新樓基督教醫院掛號費一百五十元，其後並
    至國軍左營醫院附設民眾診療服務處住院治療，自八十九年十二月十一日至八十
    九年十二月十四日，醫療費用計十一萬一千二百三十元、另材料費二百七十九元
    ，此有收據八張為証，合計為二十萬一千四百八十七元，此部分依曾韋誠受傷之
    程度，實屬必要，應予准許。逾此部分，未據其提出証據証明，不應准許。
  (二)殯葬費用三十二萬元：曾韋誠死亡，由原告丙○○辦理殯喪事宜，支出墓園九萬
    元，喪禮費用十八萬元，合計為二十七萬元，依其費用明細記載，各項支出依現
    今社會殯葬習俗，尚屬必要支出，此部分應予准許，逾此部分未見有任何支出憑
    據，以資證明，不應准許。
  (三)扶養費用部分：原告丙○○係三十九年四月二日出生，乙○○○係四十四年一月
    一日出生，有戶籍資料記載可按，於曾韋誠八十九年十二月十四日死亡時，分別
    係五十歲又八月，四十五歲又十一月，依九十年台灣地區簡易生命表記載，丙○
    ○之平均餘命為二十六點六五，曾碧蓮之平均餘命為三十九．九二，原告主張其
    可受曾韋誠扶養，扶養費用，原告主張按財政部所核定扶養親屬寬減額每年八萬
    元計算，依現今物價指數及消費支出觀之，核屬相當，依霍夫曼方式扣除法定利
    息後，原告丙○○可請求者為一百三十一萬零三百十二元。原告乙○○○可請求
    者為一百四十七萬三千七十二元。但查原告除曾韋誠外，另有三位女兒，四人應
    平均對父母負扶養義務，故原告可得向被告請求者，應再按四分之一計算，則原
    告丙○○得請求者為三十二萬七千五百七十八元。原告乙○○○得請求者為三十
    六萬八千四百二十八元。逾此範圍原告之請求，為無理由，應予駁回。
  (四)精神慰撫金五百萬元部分；原告因曾韋誠之意外死亡，中年喪子，確甚痛苦，審
    酌原告育有三女一子，無房屋及土地等不動產，受國小教育，被告則係國中程度
    ，育有二子，現以打零工為業，無不動產等一切情形，認原告請求五百萬元，尚
    屬過高，應以各一百五十萬元為適當。於此部分其請求，為有理由，應予准許，
    逾此請求，則不應准許。
  (五)綜上所述，原告丙○○可請求者為二百二十九萬九千零六十五元，原告乙○○○
    可請求者為一百八十六萬八千四百二十八元。
五、末查原告因被告之犯罪行為，已依犯罪被害人補償法，向台灣台南地方法院檢察
    署請求犯罪被害人補償，經審議後發給原告丙○○四十七萬二千九百九十元、原
    告乙○○○二十八萬三千九百一十四元，有卷附台灣台南地方法院檢察署犯罪被
    害人補償審議委員會決定書（九十年度補審字第二二號）可証，依同法第十二條
    第一項規定，國家於支付犯罪被害補償金後，於補償金額範圍內，對犯罪行為人
    有求權。依本條項規定，原告於受領補償金之範圍其請求權，已法定移轉於國家
    ，茲台南地方法院檢察署檢官亦已對被告就原告領取之補償金額提起訴訟，已據
    本院向台灣嘉義地方法院調卷明，則原告此部分請求即應扣除，扣除後原告丙○
    ○得請求者為一百八十二萬六千零七十五元，原告乙○○○得請求者為一百五十
    八萬四千五百十四元。
六、從而，原告丙○○本於侵權行為之法律關係，請求被告給付一百八十二萬六千零
    七十五元，原告乙○○○請求被告給付一百五十八萬四千五百十四元，並均自起
    訴狀繕本送達被告翌日即九十二年四月三日起至清償日止，按年息百分之五計算
    之利息，為有理由，應予准許，逾此所為請求，為無理由，應予駁回。兩造均陳
    明願供擔保，分別聲請宣告假執行及免為假執行，於原告勝訴部分，經核尚無不
    合，爰分別酌定相當擔保金額准許之。至於原告其餘假執行之聲請部分，因訴之
    駁回而失所附麗，併予駁回。
七、結論：本件原告之訴，為一部有理由，一部無理由，依民事訴訟法第三百八十五
    條第一項、第七十九條、第八十五條第一項前段、第四百六十三條、第三百九十
    條第二項、第三百九十二條，判決如主文。
中      華      民      國    九十二    年      十      月    二十一    日
                                    臺灣高等法院臺南分院民事第一庭
~B1審判長法官  王    惠    一
~B2      法官  蘇    清    恭
~B3      法官  吳    上    康
右為正本係照原本作成。
兩造如對本判決上訴，須於判決送達後廿日內向本院提出上訴狀，未表明上訴理由者
，應於上訴後廿日內，向本院提出理由書。
中      華      民      國    九十二    年      十      月    二十四    日
~B法院書記官  易    慧    玲


司法院資訊處製作；財團法人民間司法改革基金會備份。
